【裁判字號】    95,交易,386
【裁判日期】    951215
【裁判案由】    過失傷害
【裁判全文】
臺灣高雄地方法院刑事判決             95年度交易字第386號
公  訴  人  臺灣高雄地方法院檢察署檢察官
被      告  乙○○
選任辯護人  謝國允律師
上列被告因過失傷害案件，經檢察官聲請簡易判決處刑（95 年
度偵字第12536 號），本院認宜改依通常程序審理並判決如下：
    主  文
乙○○無罪。
    理  由
一、公訴意旨略以：被告乙○○於民國94年11月29日10時許，駕
    駛車牌號碼VG-1010 號自用小客貨車，在高雄縣鳳山市○○
    ○路由南往北行駛，駛至該路與忠誠路口時，本應注意汽車
    駕駛人應注意車前狀況及兩車併行之間隔，而依當時情形，
    尚無不能注意之情形，適有丙○○騎乘車號YMP-298 號重型
    機車沿同向行駛，丙○○亦同疏於注意兩車併行之間隔，致
    被告乙○○之右側車身擦撞到丙○○之機車左照後鏡，丙○
    ○因而人車倒地，受有左脛骨平台粉碎閉鎖性骨折之傷害。
    因認被告涉犯刑法第284條第1 項之過失傷害罪嫌。
二、公訴人認被告涉有前揭犯行，係以：(1)證人丙○○之警詢、
    偵訊證述；(2)車損相片、道路交通事故現場圖；(3)臺灣省高
    屏澎區車輛行車事故鑑定委員會高屏澎區950545案鑑定意見
    書；(4)診斷證明書等證據資料，為其論斷之依據。訊據被告
    乙○○固坦承有於上揭時間，駕駛上開車輛，行經上揭路口
    ，惟堅決否認有何過失傷害犯行，辯稱及辯護意旨略以：伊
    並沒有擦撞到告訴人丙○○，丙○○是如何倒地的，伊並不
    知情等語。
三、按「犯罪事實應依證據認定，無證據不得認定犯罪事實」、
    「不能證明被告犯罪者，應諭知無罪之判決」，刑事訴訟法
    第154 條第2 項、第301 條第1 項分別定有明文。又事實之
    認定，應憑證據，如未能發現相當證據，或證據不足以證明
    ，自不能以推測或擬制之方法，為裁判基礎；且認定不利於
    被告之事實須依積極證據，苟積極證據不足為不利於被告事
    實之認定時，即應為有利於被告之認定；另認定犯罪事實所
    憑之證據，雖不以直接證據為限，間接證據亦包括在內，然
    而無論直接證據或間接證據，其為訴訟上之證明，須於通常
    一般之人均不致有所懷疑，而得確信其為真實之程度者，始
    得據為有罪之認定，倘其證明尚未達到此一程度，而有合理
    之懷疑存在而無從使事實審法院得有罪之確信時，即應由法
    院為諭知被告無罪之判決（參照最高法院40年度台上字第86
    號、30年度台上字第816 號、76年度台上字第4986號判例意
    旨）。
四、按被告以外之人於審判外之言詞或書面陳述，除法律有規定
    者外，不得作為證據，刑事訴訟法第159 條第1 項定有明文
    。證人即告訴人丙○○於警詢、偵訊中具結所為之陳述，對
    被告乙○○而言，亦屬被告以外之人於審判外之陳述，依上
    揭法條規定，原則上亦無證據能力。然被告以外之人於審判
    外之陳述，雖不符前4 條之規定，而經當事人於審判程序同
    意作為證據，法院審酌該言詞陳述或書面陳述作成時之情況
    ，認為適當者，亦得為證據。當事人、代理人或辯護人於法
    院調查證據時，知有第159 條第1 項不得為證據之情形，而
    未於言詞辯論終結前聲明異議者，視為有前項之同意。刑事
    訴訟法第15 9條之5 亦定有明文。本件檢察官、被告及辯護
    人於本院調查時表示同意作為證據，而前開證人於警詢、偵
    訊中經具結之陳述，本院審酌亦未經渠等主張有何非出於自
    由意志之情形，是本件認為容許渠等陳述之證據能力，亦無
    不當，應依刑事訴訟法第159 條之5 之規定，認前開證人於
    警詢、偵訊中之證述具有證據能力。
五、經查：
  (一)公訴意旨以車損相片、道路交通事故現場圖、臺灣省高屏澎
    區車輛行車事故鑑定委員會高屏澎區950545案鑑定意見書、
    診斷證明書認被告過失傷害云云。惟查：告訴人於94年11
    月29日之二聖醫院診字第20313 號診斷證明書雖記載其受有
    左脛骨平台粉碎閉鎖性骨折傷害，惟此僅能證明告訴人受有
    上揭傷害，尚無足直接證明其傷害係因本件車禍所造成。
    次查：臺灣省高屏澎區車輛行車事故鑑定委員會高屏澎區95
    0545案鑑定意見書之鑑定意見為「乙○○駕駛小客貨車與丙
    ○○無照駕駛重機車互未注意車前狀況及兩車併行之間隔同
    為肇事原因。」，此雖有該鑑定意見書附卷可稽，然經本院
    再次送臺灣省車輛行車事故覆議鑑定委員會覆議，該委員會
    則函覆：本案因雙方當事人對兩車是否發生碰撞各執一詞，
    依現有卷證資料則缺乏未經移動之現場圖及兩車相對碰撞損
    壞部分之比對情形，致肇事實情不明，該會未便遽予明確覆
    議等語，此有該會95年9 月12日府覆議字第0950100750號函
    在卷可稽，是原鑑定意見書是否可採，即有可疑。而經本院
    再次送請中華車輛交通事故鑑定技術研究學會鑑定，認：警
    卷中照片所示被告左前車門痕跡，並非刮擦痕，且該痕跡之
    高度低於告訴人機車照後鏡距離地面之高度（約110-112 公
    分），故被告車輛該痕跡並非與告訴人機車左照後鏡接觸所
    留；至就警卷中照片所示告訴人機車左照後鏡背面之擦損痕
    ，亦應非被告車輛與告訴人機車擦撞所留之痕跡，如若係本
    件雙方車輛擦撞所留痕跡，且為機車超越汽車之情形，則該
    擦痕應在該機車左照後鏡之背面左側，而非照片顯示之中央
    處，如為汽車超越機車之情形，則該擦痕應在該機車左照後
    鏡之鏡面或鏡面左側上，惟卷中並無類此照片，此有現場照
    片、該學會95年11月27日交通事故肇因分析表在卷可憑，稽
    之該交通事故肇因分析表所載，係就肇事雙方車輛之高度、
    擦痕所在位置詳為比對，亦與客觀證據相符，應堪採信，是
    依現有跡證尚無法證明被告車輛與告訴人機車間有擦撞之情
    ，上開交通事故肇因分析表肇因分析項1.亦同此見解，參以
    卷內復無其他照片或證據資料及證人即本案到場警員林慶文
    於95年12月1 日審理時到庭具結證述：伊並沒有發現告訴人
    的機車上有何明顯的痕跡，只是依據被告所述，判斷可能的
    位置，所以拍攝警卷內之現場照片編號5 留證等語在卷，益
    證並無積極證據足資證明被告與告訴人車輛間有接觸擦撞之
    情形。
  (二)公訴意旨復以：證人即告訴人丙○○於警詢、偵查中之證述
    ，認被告涉有過失傷害犯行云云。惟查：證人即告訴人丙○
    ○於95年12月1 日本院審理時到庭具結證述：「（問：你有
    無機車駕照？）答：沒有。」「（問：在94年11月29日你是
    否在高雄縣鳳山市○○○路與忠誠路口騎機車跌倒？）答：
    是的。」「（問：當時為何會跌倒？）答：當時我騎機車沿
    高雄縣鳳山市○○○路由南往北方向行駛在機車道上面，被
    告開廂型車跟我同向，被告開在快車道上，被告要超過我的
    時候，不小心擦撞到我，我機車的左後照鏡卡到被告廂型車
    右邊車門，我就被他拖行，我的機車被他拖行很久，旁邊的
    人都在喊「拖到人了，趕快停下來」，後來我就摔倒在地上
    。」「（問：被告與妳，一個人開在快車道，一個人騎在慢
    車道，為何會卡到一起？）答：因為被告想開快一點，我也
    不知道被告為何要一直靠過來。」「（問：你們是如何發生
    車禍的？）答：我也不知道，我只是騎在機車道上面，被告
    就一直靠過來。」「（問：你當時是否要閃避在旁違規停車
    的車輛？）答：不是。」「（經告訴人當庭繪圖所騎機車位
    置附卷後）（問：為何現場照片的刮地痕，是在快車道上面
    ？）答：我也不知道。」「（問：為何你稱倒地地方是在機
    車道上與證人林慶文所畫出之刮地痕的位置是在快車道上不
    同，有何意見？）答：我不知道，因為我不識字。」「（問
    ：當時你的機車位置是在快車道還是在機車道上？）答：我
    不知道。」等語在卷，是依告訴人所述，告訴人當時應係行
    駛在五甲三路近忠誠路口之慢車道延伸線上，因被告自左側
    欲向右超車而擦撞到告訴人，惟稽之警卷內附現場照片2 、
    3 所示，告訴人機車倒地之刮地痕長約4.5 公尺、位置係在
    五甲三路近忠誠路口之快車道靠近黃色分向線處之延伸線上
    ，該項跡證係屬物證，又無造假之質疑，復屬明顯，堪信為
    真，是告訴人證述顯然與事實不符，其所指訴是否可採，即
    有可疑。況告訴人亦指訴其機車為被告拖行很久云云，衡諸
    常情，若然則應當會留下相當跡證，然本件被告與告訴人車
    輛當時並無明顯痕跡，有痕跡處均為警拍照附卷，而現存跡
    證尚無法證明兩車間有接觸擦撞之情形，業如上述，是告訴
    人所陳，即非無疑。
  (三)再查，證人即本件現場處理警員李慶文於同日審理時到庭具
    結證述：「（問：刮地痕4.5 公尺是如何造成的？）答：依
    我們的經驗是機車倒地後摩擦到地面上的痕跡。」「（問：
    刮地痕與機車倒地之位置有何關係？）答：就是機車倒地才
    會產生刮地痕，至於機車是如何倒地無法判斷。」「（（提
    示現場圖）問：現場是否沒有任何遺留車禍後的碎片？）答
    ：只有刮地痕。」「（（提示現場蒐證照片編號六、七）問
    ：被告的廂型車是不是只有照片六、七所示的位置有痕跡？
    ）答：是的。」等語在卷，足證除上揭卷附跡證外尚無其他
    證據證明被告與告訴人車輛間有接觸擦撞之情事。復查，證
    人即現場目擊證人蔡宗敏於同日審理時到庭具結證稱：伊當
    時經過高雄縣鳳山市○○○路上開路段，伊開車跟在被告車
    輛後面，要至被告家裡修理水電，伊看到有5 、6 台機車騎
    在伊與被告的旁邊，告訴人與被告同方向行駛，原本伊與被
    告車輛都在告訴人機車的後面，後來因為伊前方有一部車違
    規停在郵局前，擋到2 米的機車道，所以當時大家都要閃那
    部車，就往內側的車道行駛，故告訴人後來騎在車道的小虛
    線上，就是騎在快車道上，當被告車輛經過告訴人機車後，
    告訴人機車就跌倒，告訴人跌倒時，被告車輛位置係在前面
    ，告訴人的機車在後面，距離約2 米遠，伊就騎在告訴人的
    正後方，被告的車與告訴人機車並沒有擦撞到等語在卷，觀
    諸警卷所附現場照片及道路交通事故現場圖，該道路確為最
    右側為3 米路面邊線道、中間為2 米慢車道、最左側為接近
    黃色分向線之3.5 米快車道，路面邊線道旁則緊連熱鬧商家
    ，若路面邊線道上停放有自用小客車等類車輛，則機車縱使
    稍為閃避亦容易駛入快車道內，其次證人蔡宗敏所述告訴人
    機車行駛之位置亦與卷內照片所示刮地痕位置相符，是證人
    蔡宗敏所述，堪認真實。
  (四)綜上所述，被告所辯：伊的車輛與告訴人機車並沒有擦撞，
    當時伊係聽到「碰」一聲，才下車關心發生何事，告訴人機
    車旁邊有好幾台機車，可能因為相互推擠而倒地等語，尚非
    不可採。
五、是公訴人所提出之證據既未能證明被告乙○○與告訴人車輛
    間有擦撞接觸。此外，復查無其他積極證據足資證明被告有
    何過失傷害犯行，揆諸首揭法律規定與說明，本件既不能證
    明被告犯罪，本院自應為被告無罪判決之諭知。
據上論斷，應依刑事訴訟法第301 條第1 項，判決如主文。
本案經檢察官甲○○到庭執行職務。
中    華    民    國    95    年    12    月    15    日
                  刑事第十一庭  審判長法  官 何秀燕
                                      法  官 戰諭威
                                      法  官 吳金芳
以上正本證明與原本無異。
如不服本判決，應於收受送達後10日內，向本院提出上訴書狀。
中    華    民    國    95    年    12    月    15    日
                                      書記官 劉音利


司法院資訊處製作；財團法人民間司法改革基金會備份。
